【裁判字號】    97,繼,501
【裁判日期】    980430
【裁判案由】    拋棄繼承權
【裁判全文】
臺灣苗栗地方法院民事裁定               97年度繼字第501號
聲  請  人  甲○○
            丁○○
                      號
            戊○○
            丙○○
                      大學育成中心509室）
上列聲請人聲請拋棄繼承權事件，本院裁定如下：
    主  文
聲請駁回。
聲請程序費用新臺幣壹仟元由聲請人負擔。
    理  由
一、按繼承人得拋棄其繼承權，民法第1174條第1 項定有明文。
    準此，繼承權之拋棄以繼承人為限。次按遺產繼承人，除配
    偶外，依下列順序定之：一、直系血親卑親屬。二、父母。
    三、兄弟姊妹。四、祖父母。前條所定第一順序之繼承人，
    以親等近者為先。民法第1138條所定第一順序之繼承人，有
    於繼承開始前死亡或喪失繼承權者，由其直系血親卑親屬代
    位繼承其應繼分。民法第1138條所定第一順序之繼承人中有
    拋棄繼承權者，其應繼分歸屬於其他同為繼承之人。第一順
    序之繼承人，其親等近者均拋棄繼承權時，由次親等之直系
    血親卑親屬繼承，民法第1138條、第1139條、第1140條、第
    1176條第1 項、第5 項亦有明文規定。
二、本件聲請意旨略以：被繼承人乙○○○於82年2 月22日死亡
    ，而被繼承人之長子劉錦龍先於81年9 月13日死亡，劉錦龍
    之子女劉勝雄、劉勝明、劉寶松、劉有明、劉寶玉、劉水明
    等人依法代位繼承，並於82年3 月26日向臺灣新竹地方法院
    聲請拋棄繼承權，且經該院於82年4 月8 日准予備查在案，
    而聲請人為劉勝雄之子女即被繼承人之曾孫子女，因自願拋
    棄繼承權，爰依民法第1174條之規定，提出戶籍謄本、被繼
    承人乙○○○之除戶戶籍謄本暨繼承系統表、印鑑證明書、
    臺灣新竹地方法院民事庭通知書影本等件聲請核備等語。
三、經查，聲請人主張本件被繼承人乙○○○（女，民國前13年
    12月7 日生，身分證統一編號：Ｚ000000000號）於82年2 月
    22日死亡，被繼承人之長子劉錦龍（男，15年1 月2 日生，
    身分證統一編號：Ｚ000000000號）先於81年9 月13日死亡，
    劉錦龍之子女劉勝雄、劉勝明、劉寶松、劉有明、劉寶玉、
    劉水明等人依法代位繼承，並已於82年3 月26日向臺灣新竹
    地方法院聲請拋棄繼承權，且經該院於82年4 月8 日准予備
    查在案，而聲請人為劉勝雄之子女即被繼承人之曾孫子女等
    情，業據聲請人提出戶籍謄本、被繼承人乙○○○之除戶戶
    籍謄本暨繼承系統表、臺灣新竹地方法院民事庭通知書影本
    等件為證，並經本院依職權向臺灣新竹地方法院調閱82年度
    繼字第165 號拋棄繼承權卷宗核閱無誤，自堪信為真實。惟
    被繼承人乙○○○死亡時，除劉錦龍之子女外，其第一順位
    繼承人尚有子女劉錦鳳、劉錦城、孫子劉佳明、劉育明、劉
    梓明、劉修明（以上4 人係劉錦標之代位繼承人）等人，其
    中劉錦城及劉佳明、劉育明、劉梓明、劉修明等人已分別向
    臺灣新竹地方法院聲明拋棄繼承權，並經准予備查在案，此
    有戶籍資料1 份附卷可稽，且經本院依職權向臺灣新竹地方
    法院調閱82年度繼字第136 號、137 號拋棄繼承權卷宗查核
    屬實，故本件被繼承人死亡後，尚有子輩繼承人劉錦鳳未為
    拋棄繼承，亦無任何證據證明其有喪失繼承權之情事，而本
    件聲請人為被繼承人之曾孫子女，揆諸首開說明，屬順序在
    後之繼承人，即聲請人之繼承權顯均尚未發生無疑，準此，
    聲請人自無權利可拋棄，從而，本件聲請於法不合，應予駁
    回。
四、依非訟事件法第21條第1 項前段，裁定如主文。
中    華    民    國    98    年    4     月    30    日
                  家事法庭    法  官  曾明玉
以上正本係照原本作成。
如對本裁定不服，應於裁定送達後十日內向本院提出抗告狀附繕
本，並繳納抗告費用。
                              書記官  楊思賢
中    華    民    國    98    年    4     月    30    日


司法院資訊處製作；財團法人民間司法改革基金會備份。
